【裁判字號】    97,訴,3027
【裁判日期】    971231
【裁判案由】    槍砲彈藥刀械管制
【裁判全文】
臺灣板橋地方法院刑事判決              97年度訴字第3027號
公  訴  人  臺灣板橋地方法院檢察署檢察官
被      告  甲○○
                    （另案於臺灣桃園監獄執行中）
選任辯護人  胡世斌律師
上列被告因違反槍砲彈藥刀械管制條例案件，經檢察官提起公訴
（97年度偵字第16984 號），本院判決如下：
    主  文
甲○○未經許可無故持有可發射子彈具有殺傷力之改造手槍，處
有期徒刑年肆月，併科罰金新臺幣拾萬元，罰金如易服勞役，
以新臺幣壹仟元折算壹日。扣案之改造手槍（含彈匣）壹支（槍
枝管制編號：0000000000號）沒收。
    事  實
一、甲○○明知未經中央主管機關許可，不得非法持有具有殺傷
    力之槍枝、子彈，竟於民國95年年底某日，在臺北縣五股鄉
    ○○○路22號5 樓租屋處，因真實姓名年籍不詳、綽號「阿
    敏」之成年男子向其借款新台幣（下同）1 萬元，而收受由
    「阿敏」交付之具殺傷力之仿GLOCK 廠27型半自動手槍製造
    之手槍換裝金屬槍管而成之改造手槍1 支（槍枝管制編號：
    0000000000號）、及如附表編號一至三所示具有殺傷力之子
    彈4 顆（另如附表編號四所示之子彈3 顆不具殺傷力）等物
    作為抵押，而未經許可無故持有上開具有殺傷力之改造手槍
    及子彈等物（子彈部分全部因鑑定試射滅失）。嗣甲○○於
    96年1 月11日經通緝查獲並入監執行刑期，後於97年5 月20
    日16時許，經屋主林秋媚託由游漢郎清理前揭房屋時，在屋
    內客廳小吧台之抽屜內發現黑色皮包1 只，內有上開甲○○
    所持有之手槍及子彈，經報警處理，而循線查獲上情。
二、案經臺北縣政府警察局蘆洲分局報請臺灣板橋地方法院檢察
    署檢察官偵查起訴。
    理  由
一、訊據被告甲○○固坦承其於通緝到案執行前係居住於臺北縣
    五股鄉○○○路22號5 樓之租屋處，且於97年5 月20日16時
    許確實經警自該租屋處所內扣得前揭改造手槍及子彈，惟仍
    矢口否認有何持有槍彈之犯行，並辯稱：「阿敏」是我在網
    咖認識的朋友，我不知道他的真實姓名，「阿敏」之前跟我
    借住在前開租屋處，他來借住之後，隔沒幾天我因通緝被抓
    到，服刑一年半，後來警方借提我訊問，我才知道我的住處
    裡面有放槍彈，那些槍彈不是我的，我也不知道有這件事；
    我不清楚還有誰可以進入我上開住處，我只是猜槍彈可能是
    「阿敏」自己放的，我有看過「阿敏」拿過那個手槍，但我
    沒有從「阿敏」那裡收受槍彈云云。
二、經查：
    (一)本件扣案之改造手槍1 支（含彈匣）及子彈7 顆經送內政
      部警政署刑事警察局鑑驗結果，認送鑑手槍1 支（槍枝管
      制編號0000000000）係改造手槍，由仿GLOCK 廠27型半自
      動手槍製造之槍枝，換裝土造金屬槍管而成，經檢視，槍
      枝欠缺抓子鉤，惟不影響槍枝之擊發功能，可供擊發適用
      子彈使用，認具殺傷力；另如附表編號一所示之改造子彈
      2 顆，認均係非制式子彈，由金屬彈殼組合直徑9.0 加減
      0.5mm 金屬彈頭而成，經試射，可擊發，具有殺傷力；如
      附表編號二所示之子彈，認係口徑9.0mm 之制式子彈，經
      試射，可擊發，具有殺傷力；如附表編號三所示之改造子
      彈，認均係非制式子彈，由金屬彈殼組合直徑8.8mm 金屬
      彈頭而成，經試射，可擊發，認具有殺傷力（另如附表編
      號四所示之子彈3 顆經鑑定無殺傷力，以上7 顆子彈均經
      試射鑑定滅失）等情，有該局97年6 月16日刑鑑字第0970
      078845號槍彈鑑定書、97年12月1 日刑鑑字第0970167006
      號函各1 份在卷可稽（見偵查卷第66-69 頁、本院卷第66
      頁），首堪認定屬實。
    (二)被告於本院審理中雖矢口否認持有前揭槍彈之犯行，惟其
      於97年5 月26日在桃園監獄中接受警詢時已供稱：我於96
      年1 月11日因槍砲通緝案件在台北市市○○道上為警方查
      獲，目前在桃園監獄服刑，查獲前我從事計程車，原居住
      於臺北縣五股鄉○○○路22號5 樓，約從95年5 月份開始
      承租，但住沒多久便因槍砲案件入監服刑；我前妻古秀菁
      原本先前二個月有與我同住在上開租屋處，後來因個性不
      合她就搬走了，只剩我一個人住。該處的鑰匙我一副，我
      前妻一副，我的鑰匙仍在桃園監獄保管處保管。游漢郎在
      前開我租屋處發現一只黑色手提包，裡面有改造手槍1 支
      、彈匣1 個、子彈7 顆，那是我朋友「阿敏」寄放在我這
      裡的，是「阿敏」於95年底在我租屋處因缺錢向我借錢交
      給我當抵押品，我一直放在客廳的小吧台內抽屜中，因為
      我當時槍砲案通緝中，怕被警方查獲，所以才沒有將此事
      報警，而且「阿敏」說很快就會還我錢，所以我才將這些
      槍彈留下。我不知道「阿敏」的真實年籍及聯絡電話，他
      身材瘦，留長髮等語甚為詳盡（見偵查卷第5-8 頁）。且
      查被告接受警詢當時已在桃園監獄服刑，並無因坦承犯罪
      而得搏取偵查機關良好印象以換取交保機會之可能，故本
      件犯行苟非被告所為，被告當無任意承認之理。再者，前
      開警方實施警詢之地點在桃園監獄之內，受監獄人員之全
      面控制，警察自無以刑求、威嚇或以其他不正方法取供之
      可能，是前開自白應係出於被告之自由意志無疑。
    (三)再者，被告於97年6 月13日於偵查中復供稱：之前我有住
      在臺北縣五股鄉○○路22號5 樓，該處有查獲改造手槍1
      支、子彈7 顆，那是我朋友留下來的，我朋友「阿敏」把
      槍留在那裡，他去我那裡住時我看到他有帶那把槍，他在
      95 年 底和96年1 月初都有來找我，我不知道「阿敏」的
      全名及電話，他有向我借1 萬元週轉，把槍寄放在我那裡
      ，我知道他有寄放這把槍，時間是在我被通緝查獲入監的
      前幾天，我知道他有留下一把槍和7 顆子彈，但我沒有使
      用過。後來我進來服刑，我就不管槍的去向，也不知道「
      阿敏」有沒有回去拿，後來今年被借訊我才知道槍還在我
      住處等語甚為明確（見偵查卷第64-65 頁），亦核與被告
      先前於警詢時所陳述之情節完全相符，應堪憑信。
    (四)復查，本件被告前於94年間即因持有具有殺傷力之改造手
      槍、子彈等犯行為警查獲，經臺灣板橋地方法院檢察署以
      94 年 度核退偵字第1043號提起公訴，並經本院96年度訴
      緝字第26號判決判處有期徒刑3 年2 月確定（現執行中）
      ，此有前開判決書及臺灣高等法院被告前案紀錄表各1 份
      在卷可按，是被告理應深知持有槍彈事涉重罪，不可等閒
      視之。因此，本件被告若確實未自「阿敏」處收受前開槍
      彈，理應自始極力否認，衡情應無自行編造不利於己之虛
      構故事，而陷自己於持有槍彈之重罪之理。況且，依本件
      被告接受前揭警詢、偵訊之環境情狀以觀，本件實施詢問
      之警察、檢察官應無非法取供之可能性，業見前述。由此
      可見，本件被告於本院審理中始翻異前詞，改稱前揭槍彈
      可能是「阿敏」放置於前開處所，伊全不知情云云，要屬
      事後卸飾之詞，委無可信。
    (五)第查，依證人古秀菁於警詢中證稱：我於95年6 月1 日承
      租臺北縣五股鄉○○○路22號5 樓之房屋，租期為一年；
      原本和我前夫（即被告甲○○）及女兒一起住，約兩個月
      後，我就帶女兒搬離上址，只剩我前夫自己居住於上址，
      我知道甲○○之前有犯過槍砲案件，本件查扣的槍彈我沒
      有看過等語（見偵查卷第10-13 頁）；證人林秋媚於警詢
      中證稱：臺北縣五股鄉○○○路22號5 樓之房屋是登記在
      我名下，之前租給古秀菁，後來是一名男子與一名小朋友
      居住，都是那名男子拿房租給我，最後見到該男子是95年
      10月份，當時我向他要拖欠的房租，過沒幾天他有拿給我
      。後來從96年11月中旬開始就沒看到該名男子，我只知道
      該名男子是計程車司機，每天都很晚回家，後來租約到期
      之後，我先生叫員工游漢郎來清理一下屋子，結果游漢郎
      在客廳的小吧台抽屜內發現改造手槍1 枝、彈匣1 個、子
      彈7 顆等語（見偵查卷第14-16 頁）；證人林阿啟於警詢
      中證稱：97年5 月20日16時許我員工游漢郎在臺北縣五股
      鄉○○○路22號5 樓的出租房屋中拾獲扣案的槍彈，該房
      屋是我太太林秋媚出租給古秀菁，但古秀菁後來就不見了
      ，是由一名年約35歲的男子及一名5 歲左右的幼童居住，
      該男子有繳房租，我只知道該男子以開計程車為業，都是
      凌晨半夜才返家等語（見偵查卷第17-19 頁）；證人游漢
      郎於警詢中供稱：我於97年5 月20日16時許，經老闆指示
      清理臺北縣五股鄉○○○路22號5 樓屋內，在客聽吧台抽
      屜內發現一個黑色手提包，打開包包發現裡面有一把黑色
      手槍及子彈及一些工具，我就拿起手槍看是不是真的，又
      在包包的口袋裡發現子彈，我就把手槍帶回我們工廠放在
      置物櫃後，外出上班，隔日老闆來上班才當面向老闆報告
      此事並報警，扣案的槍彈就是我發現的槍彈沒錯等語以觀
      （見偵查卷第22-24 頁），均核與被告甲○○前揭於警詢
      、偵查中所自白之情節相符，自均堪採信。（被告就前揭
      證人古秀菁、林秋媚、林阿啟、游漢郎等4 人於警詢中證
      言均同意有證據能力，附此說明。）
    (六)此外，並有搜索扣押筆錄、扣押物品目錄表、房屋租賃契
      約書各1 份及照片1 幀附卷可按。綜上所述，本件被告前
      揭於警詢、偵查中之自白，應與事實相符，其於本院審理
      中所為之辯解，顯係臨訟卸責之詞，不足採信。本件事證
      明確，被告犯行堪予認定。
三、核被告甲○○所為，係犯槍砲彈藥刀械管制條例第8 條第4
    項之未經許可持有其他可發射子彈具有殺傷力之改造手槍罪
    ；及同條例第12條第4 項之未經許可持有子彈罪。被告以一
    持有行為同時觸犯前開未經許可持有改造手槍及未經許可持
    有子彈罪，為想像競合犯，應從一重之未經許可持有改造手
    槍罪論處。爰審酌被告前已有持有槍彈前科（再犯本罪尚不
    構成累犯），素行非佳，竟仍不知悔改，明知持有槍彈為法
    所禁止之行為，竟仍因真實姓名年籍不詳綽號「阿敏」之成
    年男子欲借款，以前開具有殺傷力之改造槍枝及子彈作為抵
    押，即未經許可予以收受，其犯罪之動機、目的、手段均殊
    非可取，所為有害於社會治安，助長槍彈流通，所生危害容
    屬非輕，惟並無證據證明被告曾持前揭槍彈為其他不法用途
    ，及被告犯後於偵查中坦承犯行，於本院審理中翻異前詞之
    犯後態度等一切情狀，量處如主文所示之刑，並就其中罰金
    刑部分另諭知其易服勞役之折算標準，以資懲儆。至辯護意
    旨以被告於偵查中自白為由，求予依同條例第18條第3 項之
    規定予以減刑云云，經查於法無據，附此說明。扣案之仿GL
    OCK 廠27型半自動手槍製造之槍枝，換裝土造金屬槍管而成
    之改造手槍1 支（槍枝管制編號0000000000），係屬違禁物
    ，應依刑法第38條第1 項第1 款宣告沒收。至於如附表編號
    一、二、三所示具有殺傷力之子彈，均於鑑驗時試射完畢，
    射後已失其效能，不具殺傷力，均非屬違禁物，另試射後之
    彈頭、彈殼，亦非被告所有供犯罪所用之物，爰均不另為沒
    收之諭知。
據上論斷，應依刑事訴訟法第299 條第1 項前段，槍砲彈藥刀械
管制條例第8 條第4 項、第12條第4 項，刑法第11條前段、第55
條、第42條第3 項前段、第38條第1 項第1 款，判決如主文。
本案經檢察官陳彥章到庭執行職務。
中    華    民    國    97    年    12    月    31    日
                    刑事第九庭  審判長法  官  崔玲琦
                                      法  官  俞秀美
                                      法  官  許映鈞
此正本與原本無異。
如不服本判決應於送達後10日內向本院提出上訴狀。
                                      書記官  范煥堂
中    華    民    國    97    年    12    月    31    日
附錄本案論罪科刑法條全文：
槍砲彈藥刀械管制條例第8條第4項
未經許可，持有、寄藏或意圖販賣而陳列第 1 項所列槍枝者，處
 3年以上10年以下有期徒刑，併科新臺幣700萬元以下罰金。
槍砲彈藥刀械管制條例第12條第4項
未經許可，持有、寄藏或意圖販賣而陳列子彈者，處 5 年以下有
期徒刑，併科新台幣300萬元以下罰金。
附表：
┌──┬───────────┬────────────┐
│編號│      扣案子彈        │        說  明          │
├──┼───────────┼────────────┤
│ 一 │由金屬彈殼組合直徑9.0 │可擊發，具有殺傷力，均經│
│    │加減0.5mm 金屬彈頭而成│鑑定時試射滅失，毋庸沒收│
│    │，具有殺傷力之子彈2顆 │。                      │
├──┼───────────┼────────────┤
│ 二 │口徑9.0 mm之制式子彈1 │可擊發，具有殺傷力，均經│
│    │顆                    │鑑定時試射滅失，毋庸沒收│
│    │                      │。                      │
├──┼───────────┼────────────┤
│ 三 │由金屬彈殼組合直徑8.8 │可擊發，具有殺傷力，均經│
│    │mm金屬彈頭而成，具有殺│鑑定時試射滅失，毋庸沒收│
│    │傷力之子彈1 顆        │。                      │
├──┼───────────┼────────────┤
│ 四 │由金屬彈殼組合直徑9.0 │經鑑定不能擊發，不具殺傷│
│    │加減0.5mm 金屬彈頭而成│力，均不予沒收。        │
│    │，不具有殺傷力之子彈3 │                        │
│    │顆                    │                        │
└──┴───────────┴────────────┘


司法院資訊處製作；財團法人民間司法改革基金會備份。
